臺灣高等法院臺南分院民事判決　96年度上易字第129號
上　訴　人　甲○○
被　上訴人　乙○○
上列當事人間請求侵權行為損害賠償事件，上訴人對於中華民國
96年4月4日臺灣嘉義地方法院第一審判決（94年度訴字第683 號
）提起上訴，本院於96年7月24日言詞辯論終結，判決如下：
    主  文
上訴駁回。
第二審訴訟費用由上訴人負擔。
    事  實
甲、上訴人方面：
一、聲明；求為判決：（一）原判決關於上訴人敗訴部分廢棄。
    （二）上列廢棄部分，被上訴人應再給付上訴人新臺幣（下
    同）625,620元。（三）訴訟費用由被上訴人負擔。
二、陳述；除與原判決記載之事實相同者予以引用外，並補稱：
（一）被上訴人自民國（下同）93年4 月24日起，即連續不斷打
      傷、恐嚇、騷擾上訴人，致上訴人心生畏懼恐遭不測，而
      求助於司法解決，所花費之時間、金錢、舟車、餐宿費用
      甚多。又上訴人因被上訴人上揭犯罪行為，而搬離原工作
      地點之奮起湖家，暫住於須支出費用之嘉義市及他地，均
      屬被上訴人連續犯罪致上訴人無謂之支出，上訴人向被上
      訴人請求損害賠償本屬正常，且被上訴人應負犯罪後之道
      義責任亦屬天經地義之事。
（二）被上訴人於91年3 月31日，與其兄長趙榮年在中和派出所
      ，以拳腳打傷上訴人，並簽立悔過書，然被上訴人無視悔
      過書之警惕，又於93年4 月24日以後連續不斷打傷、恐嚇
      、騷擾上訴人，嗣更大肆向上訴人鄰居訴說其打傷、恐嚇
      、騷擾上訴人之事，致上訴人無顏面對鄰居，其如此惡劣
      行為，造成上訴人身體心靈莫大傷害，且被上訴人於出庭
      應訊時供詞一再反覆，並於庭訊時大肆叫囂，如此膽大妄
      為行徑，無視法官之存在，審理法官亦未當場制止，實令
      上訴人不服，原審法官似有偏袒被上訴人之嫌，對上訴人
      不公，爰求為判決如訴之聲明。
三、證據：引用原審之立證方法。
乙、被上訴人方面：
一、聲明：求為判決如主文所示。
二、陳述：除與原判決記載之事實相同者予以引用外，並補稱其
    雖遭判刑，然否認有各該犯行，不過道義上願給付上訴人數
    千元，以息事寧人。
三、證據：引用原審之立證方法。
    理  由
一、上訴人起訴主張：（一）被上訴人於民國（下同）91年3 月
    31日，在中和派出所打傷上訴人，致上訴人受有醫藥費1,16
    0元、掛號費150元、計程車往返車資2,400元、餐宿費用1,2
    00元之損害。（二）被上訴人於93年4 月24日打傷上訴人，
    推翻上訴人之攤位，致上訴人受有醫藥費1,357元、門診費8
    0元、計程車往返車資2,400元、餐宿費用1,200 元之損害。
   （三）被上訴人於94年2月5 日打傷並恐嚇上訴人，致上訴人
    受有醫藥費1,830元、掛號費150、100 元、計程車往返車資
    2,400元、餐宿費用1,200元之損害。（四）被上訴人於94年
    2月8日深夜12時50分打3 通電話恐嚇上訴人，並打破上訴人
    住家之玻璃。（五）被上訴人於94年6 月14日23時許，打電
    話恐嚇上訴人。（六）被上訴人應賠償上訴人身體受傷之精
    神慰撫金，與上揭醫療費一併請求439,000 元。（七）上訴
    人原向第三人張文寶承租攤位販售農產品維生，因被上訴人
    自91年至今長期多次恐嚇、侵擾、欺侮上訴人，毀損上訴人
    住家之玻璃，使上訴人不敢居住，無法擺攤作生意，亦不敢
    至自種之龍鬚菜園採收龍鬚菜，致上訴人受有玻璃修護費12
    ,000 元之損害；94年3月至94年9月計7個月無法營業使用，
    每月租金5千元共35,000元之損害；每日營收損失1,500元，
    及無法採收龍鬚菜販售每日所得500 元，前後7月共321,000
    元之損害；攤位設備受損30,000元；未售完存貨，包括農特
    產品、芥末、健康醋等，價值約30,000元之損害。（七）爰
    依侵權行為之法律關係，訴請被上訴人賠償給付66萬元等語
    。被上訴人則以：否認有上訴人所指傷害、恐嚇、毀損等行
    為，上訴人應就被上訴人對其為傷害及恐嚇等事實，負舉證
    責任；且91年3 月31日之損害時效已完成，其餘部分行為亦
    非可提起刑事附帶民事訴訟請求之範圍；另上訴人所提94年
    2月5日傷害賠償部分，被上訴人亦否認其有車資、餐宿、醫
    藥費及掛號費之支出，且係不必要，而與本案無因果關係，
    慰撫金部分上訴人亦未說明計算基礎等語，資為抗辯。（原
    審判決被上訴人應給付上訴人34,380元，另駁回上訴人其餘
    之請求（原判決主文漏未為駁回之記載應予補正）後，被上
    訴人就其應給付敗訴部分未上訴已確定，上訴人則就其請求
    敗訴部分上訴，事涉本院審判範圍，合先敘明）
二、按因犯罪而受損害之人，於刑事訴訟程序固得附帶提起民事
    訴訟，對於被告及依民法負賠償責任之人，請求回復其損害
    ，但其請求回復之損害，以被訴犯罪事實所生之損害為限，
    否則縱令得依其他事由，提起民事訴訟，亦不得於刑事訴訟
    程序附帶為此請求，最高法院著有70年度臺抗字第510 號裁
    判意旨足參。本件侵權行為損害賠償訴訟，係原審法院刑事
    庭以94年度附民字第69號裁定移送該院民事庭，且該民事訴
    訟，係以被上訴人涉有傷害及恐嚇之犯行（原審94年度簡上
    字第203 號）經起訴後，為上訴人所提起之附帶民事訴訟。
    而原審94年度簡上字第203 號傷害等案件之判決，係以被上
    訴人於94年2月5 日14時15分許，在嘉義縣竹崎鄉中和村178
    之1 號「奮起湖大飯店」前，徒手毆打上訴人成傷並恐嚇上
    訴人；又於94年6 月14日23時17分許，在臺中縣大里市○○
    路○段217巷10號「東霆機電有限公司」內，以（04）000000
    00號市內電話號碼，撥打上訴人（05）0000000 號住家電話
    ，於電話中恐嚇上訴人之犯罪事實，判處被上訴人連續恐嚇
    危害安全罪有期徒刑4月，及傷害罪有期徒刑3月，定應執行
    刑為有期徒刑5 月，既有該確定判決書附於原審卷足稽，且
    經原審調閱該刑事卷證查核無訛，並為兩造所不爭執。是上
    訴人得為本件刑事附帶民事訴訟請求損害賠償者，必以因被
    上訴人於94年2月5日、及94年6 月14日之傷害、恐嚇犯行所
    生之損害為限，至上訴人其餘主張傷害或恐嚇行為所受損害
    ，因非被上訴人被訴犯罪事實所生之損害，縱令得依其他事
    由提起民事訴訟，亦不得於本件刑事訴訟程序附帶為此請求
    ，上訴人為此部分附帶民事訴訟，難認合法，已經原審及本
    院另以裁定駁回在案，亦合先敘明。
三、經查被上訴人有於94年2月5日為傷害恐嚇上訴人之事實，不
    惟已據上訴人在上揭刑事案件審理時指稱：「當時伊騎車經
    過奮起湖大飯店時，被上訴人把伊攔下，並質問伊說：你敢
    告我，伊並沒有理他，後來他就用左手打伊頭部、胸部，接
    著又向伊恐嚇說：我要拿槍打你，並請你吃子彈，伊很害怕
    就去報警。」等語甚詳（見94年度簡上字第203號卷第50、5
    1 頁），且經原審當庭勘驗現場錄影光碟，畫面中出現「被
    上訴人站在飯店門口前之馬路旁，上訴人騎機車經過時被上
    訴人將其攔下，被上訴人與上訴人交談時（背向鏡頭），其
    左手有向上訴人上半身部位揮拳（無法看出是否有接觸上訴
    人身體），上訴人上半身有晃動，後來上訴人將機車往後退
    ，被上訴人手扶在上訴人的機車上並緊跟上前，畫面中有出
    現被上訴人的手碰觸機車後，上訴人下車扶著機車，兩人繼
    續在機車旁交談，此時被上訴人與上訴人上半身超出錄影畫
    面，後來上訴人騎機車離開，被上訴人亦自行離去。」等情
    節，亦有該院勘驗筆錄足稽（見同上刑事卷第40、41頁）。
    。雖該畫面因被上訴人背對鏡頭，無法看出被上訴人揮拳後
    是否有打到上訴人身體，然上訴人於原審刑案審理時，既已
    明確指稱被上訴人就是揮動左拳打到伊頭部及胸部等語不移
    ，且被上訴人於該刑案審理時亦不諱言：當天有打上訴人 2
    下臉頰屬實（見同上刑事卷第71頁），再參以被上訴人揮拳
    後，上訴人上半身確有晃動，益見被上訴人應有與上訴人之
    身體接觸，且上訴人因遭被上訴人毆打受有頭部外傷及胸部
    挫傷之傷害，亦有財團法人天主教聖馬爾定醫院94年2月5日
    診斷證明書1紙，存於上揭刑案竹崎分局嘉竹警三字0000000
    000號卷第3頁為憑，是被上訴人確有揮動左拳毆打上訴人及
    恐嚇上訴人之事實已明。次查被上訴人有於94年6 月14日恐
    嚇上訴人之事實，亦據上訴人在上揭刑案偵查中指稱：「在
    今年6 月14日晚上11點17分左右，伊接到一通電話打到伊家
    （05）0000000號電話，伊拿起電話說：喂2、3 次，對方一
    開始5 秒鐘沒有講話，後來對方就說：聽你的聲音好像是八
    角，伊回答是，對方就說：你準備棺材，就把電話掛掉，伊
    聽了心裏覺得很害怕，就馬上用手機報案。」等語不移（見
    同上刑案94年偵字第5323號卷第12、13頁），並有（04）00
    000000號及（05）0000000號通聯調閱查詢單各1紙附卷足稽
   （見同上刑案竹崎分局嘉竹警三字0000000000 號卷第12、13
    頁），且上訴人於接獲上開恐嚇電話後，於同日23時18分許
    ，旋撥打110 電話向警報案，亦有嘉義縣警察局勤務指揮中
    心110受理各類案件記錄表1紙在卷可佐（見同上刑案94年度
    偵字第5323號卷第35頁），顯見被上訴人亦有此部分恐嚇之
    事實。況被上訴人因上揭犯行，業經原審以連續恐嚇罪判處
    有期徒刑4月，及以傷害罪判處有期徒刑3月，並定應執行有
    期徒刑 5月，如易科罰金以300元折算1日確定在案。綜此被
    上訴人確有於 94年2月5日傷害、恐嚇上訴人，又於94年6月
    14日恐嚇上訴人之侵權行為，灼然明甚，不容被上訴人空言
    卸責飾詞否認。
四、按因故意或過失，不法侵害他人之權利者，負損害賠償責任
    ；故意以背於善良風俗之方法，加損害於他人者亦同；又不
    法侵害他人之身體或健康者，對於被害人因此喪失或減少勞
    動能力或增加生活上之需要時，應負損害賠償責任；又不法
    侵害他人之身體、健康、名譽、自由、信用、隱私、貞操，
    或不法侵害其他人格法益而情節重大者，被害人雖非財產上
    之損害，亦得請求賠償相當之金額，其名譽被侵害者，並得
    請求回復名譽之適當處分；民法第184條第1項、第193條第1
    項、第195條第1項，分別定有明文。被上訴人既有於94年 2
    月5日、94年6月14日為傷害、恐嚇上訴人之侵權行為，上訴
    人為此依侵權行為之法律關係，請求被上訴人損害賠償自屬
    有據，應予准許。茲更就上訴人請求賠償之各項金額審酌如
    下：
（一）醫藥費及增加生活上需要部分：上訴人於94年2月5日受傷
      害，在財團法人天主教聖馬爾定醫院就診，支出醫藥費1,
      830元、掛號費150 元，已據提出該醫院出具之收據2件，
      附於原審卷為證，且為醫診所必需，自應准許；又上訴人
      居住於嘉義縣竹崎鄉中和村奮起湖86號，該地公車班次少
      交通不便，乃公眾周知之事實，且自嘉義市至奮起湖山區
      議價單程車資約1,300 元，亦有嘉義縣計程車客運商業同
      業公會函1 件，存於原審卷可佐，是上訴人主張當天受傷
      往返之計程車資來回計2,400 元，為增加生活上之需要，
      亦應予准許。以上合計4,380元（1,830+150+2,400=4,380
      ），應予准許。
（二）精神慰撫金部分：按慰撫金數額之認定，除依被害人及其
      家屬所受身體上及精神上痛苦程度及所造成之影響二者予
      以衡量外，尚須斟酌雙方之身分資力與加害之程度及各種
      情形，予以核定，最高法院迭著有判決意旨足參。被上訴
      人不法傷害及恐嚇上訴人，足使上訴人身體及精神產生痛
      苦，上訴人自得請求被上訴人給付精神慰撫金。而上訴人
      國中畢業，無財產，無家眷，現無工作；被上訴人亦國中
      肄業，未婚，無財產，現無工作；既為兩造所分別陳明，
      並有兩造之財產資料存卷足稽。爰審酌兩造之身分、地位
      、經濟能力，及被上訴人加害之情節，暨上訴人所受痛苦
      之程度等情，認上訴人請求之精神慰撫金以3 萬元為適當
      ，應予准許，逾此部分之請求，尚屬過高，不應准許。
（三）餐宿費用部分：上訴人固提出國堡飯店有限公司、嘉新大
      飯店所出具之證明書各 1件為證，用以證明其有出支餐宿
      費用之事實。惟依國堡飯店有限公司之證明內容所示「該
      公司已將94年7 月之前之投宿資料刪除」，是無從得知上
      訴人是否於94年2月5日投宿國堡飯店；另依嘉新大飯店所
      出具證明書內容所示「甲○○是本店長年顧客，自 94年1
      月14日起至95年7月16日陸續住宿計94年118 日，房租59,
      900元，95年114日房租62,700元。」亦無從得知上訴人是
      否於94年2月5日投宿嘉新大飯店。況依上訴人所提嘉新大
      飯店出具之統一發票，其投宿日期分別為 94年2月14、16
      、25日，亦無 94年2月5日或6日之發票，是並無確切證據
      證明上訴人確有於94年2月5日支出餐宿費用之事實，從而
      上訴人請求餐宿費用1,200元，即屬無據，不應准許。
（四）營業利益損失部分；上訴人主張因被上訴人之恐嚇致其無
      法在奮起湖繼續居住，另向張文寶承租之攤位無法經營，
      而有攤位承租、攤位設備、未售完存貨、無法採收龍鬚菜
      之損失，雖據提出張文寶出具之承租攤位證明書，及翁許
      秀梅出具代上訴人管理龍鬚菜園、處理存貨之證明書等件
      為證。然此不惟已為被上訴人所堅詞否認，且依財團法人
      天主教聖馬爾定醫院94年2月5日診斷證明書顯示，上訴人
      既僅受有頭部外傷及胸部挫傷之傷害，宜門診追蹤治療，
      是上訴人已無須休養停止工作之必要。況依上揭勘驗錄影
      帶所示「被上訴人係揮拳打上訴人，上訴人上半身有晃動
      ，後來上訴人將機車往後退，被上訴人手扶在上訴人的機
      車上並緊跟上前，畫面中有出現被上訴人的手碰觸機車後
      ，上訴人下車扶著機車，兩人繼續在機車旁交談，此時被
      上訴人與上訴人上半身超出錄影畫面，後來上訴人騎機車
      離開，被上訴人亦自行離去。」等情，被上訴人既僅係揮
      拳打上訴人，並非持凶器加害，上訴人上半身雖有晃動但
      並未跌倒，事後兩人仍繼續在機車旁交談，上訴人亦自行
      騎機車離去，益見上訴人因此所受傷害程度，並非嚴重致
      上訴人無法從事工作而須休養之程度。又被上訴人雖有於
      94年2月5日、94年6月14日恐嚇上訴人，然該2次犯行相距
      甚遠，且94年6 月14日之恐嚇犯行，係被上訴人在臺中以
      打電話方式為之，恐嚇後亦未付諸具體行動，或動輒以武
      力相逼，是被上訴人之言語恐嚇，依客觀情事觀之，雖足
      以造成上訴人內心之畏懼，惟究難以據此認定被上訴人之
      2 次恐嚇行為，已足使上訴人須舉家遷移致無法在原處營
      生之程度。尤以依上訴人之租賃契約書顯示，上訴人承租
      黃彥翰嘉義市○○路49號6樓8之房屋，其起租日期為95年
      7月5日，顯見上訴人並非自94年3 月即遷居嘉義市，亦與
      上訴人所陳自94年3月至94年9月計7 個月無法營業之日期
      不符。是上訴人之遷居嘉義市致未能為原來之營生，難認
      係因被上訴人之傷害或恐嚇行為所致，其間並無因果關係
      存在。從而上訴人為此請求7個月無法營業使用損失35,00
      0元，每日營收損失1500元、無法採收龍鬚菜販售損失321
      ,000元，攤位設備損失30,000元，未售完存貨損失30,000
      元等，即屬無據，不應准許。另玻璃修護部分，因非被上
      訴人被訴犯罪事實所生之損害，亦非上訴人所得在本件刑
      事附帶民事訴訟為請求。
（五）綜上各情，上訴人所得請求損害賠償之金額，為醫藥費及
      增加生活上需要費用4,380元，及精神慰撫金3萬元，合計
      34,380元，逾此部分之請求，洵屬無據，不應准許。
五、綜上所述，上訴人依侵權行為之法律關係，所得請求被上訴
    人賠償給付之金額，既僅34,380元，逾此部分之請求，為無
    理由，不應准許。則原審判命被上訴人僅應給付上訴人34,3
    80元，另駁回上訴人其餘之請求，經核認事用法即無不合。
    上訴人上訴意旨，猶執上揭情詞，指摘原審判決駁回其請求
    部分不當，求予廢棄改判被上訴人應再給付其 625,620元，
    為無理由，應予駁回。
六、又本件事證已臻明確，兩造其餘主張陳述及攻擊防禦方法，
    核與判決之結果不生影響，爰不逐一論述，附此敘明。
七、據上論結，本件上訴為無理由，應依民事訴訟法第449條第1
    項、第78條，判決如主文。
中　　華　　民　　國　　96　　年　　 8　 　月　　7　　日
                  民事第四庭  審判長法　官　王惠一
                                    法　官　蘇重信
                                    法　官　林永茂
上為正本係照原本作成。
不得上訴。
中　　華　　民　　國　　96　　年　　 8　 　月　　7　　日
                                    書記官  謝素嬿
